臺灣高等法院臺中分院民事裁定
111年度抗字第276號
抗  告  人  郭金澤  
上列抗告人因與相對人臺灣糖業股份有限公司間請求損害賠償事
件，對於民國111年6月14日臺灣臺中地方法院111年度救字第89
號提起抗告，本院裁定如下：
    主  文
抗告駁回。
抗告訴訟費用由抗告人負擔。
    理  由
一、抗告意旨略以：抗告人因年老體弱、無職業、無工作收入，
    因生活困苦無力支付訴訟費用，經原審法院以未釋明無資力
    為由，駁回聲請。惟依民事訴訟法第109條第3項規定，得由
    受訴法院管轄區域內有資力之人，出具保證書代之。保證人
    郭光隆，現任職彰化銀行資訊處科長，係臺灣臺中地方法院
    管轄區域內有資力之人，將來願擔負代繳訴訟費用之責，並
    出具身分證影本及保證書以代釋明，爰請廢棄原裁定，請准
    予訴訟救助等語。　
二、按當事人因無資力支出訴訟費用而聲請訴訟救助者，關於無
    資力支出訴訟費用之事由，應提出可使法院信其主張為真實
    並能即時調查之證據，以釋明之，並得由受訴法院管轄區域
    內有資力之人出具保證書以代之，此觀民事訴訟法第109條
    第2項、第3項、第284條規定自明。又所謂無資力支出訴訟
    費用，係指窘於生活，且缺乏經濟信用，並無籌措款項以支
    出訴訟費用之信用技能者而言（最高法院18年抗字第260號
    、43年台抗字第152號判例意旨參照）。法院調查聲請人是
    否無資力支出訴訟費用，專就聲請人提出之證據為之，如聲
    請人未提出證據，或依其提出之證據，未能信其無資力支出
    訴訟費用之主張為真實，即應將其聲請駁回，並無派員調查
    之必要（最高法院26年滬抗字第34號裁判先例參照）。
三、經查，抗告人僅泛言現年老體弱、無職業、無工作收入，因
    生活困苦無力支付訴訟費用，除提出其身分證影本可認其年
    事較高外，復未提出能即時調查之證據資料以為釋明，尚難
    認其無資力支出訴訟費用。又雖提出保證書以代釋明，惟抗
    告人僅提出保證人郭光隆（即抗告人之子）身分證影本及保
    證書（見本院卷第9、11頁），觀諸該保證書記載「立保證
    書人郭光隆保證原告郭金澤與被告臺灣糖業股份有限公司民
    事訴訟案，原告聲請訴訟救助，敬請准訴訟救助，若將來原
    告依法應繳納訴訟費用時，保證人將負責繳納暫免之費用，
    特此保證」等語，然僅以上開資料無法審認郭光隆有何資力
    為前開保證，難認該保證書得代替抗告人無資力之釋明。依
    前揭說明，抗告人聲請訴訟救助即屬不應准許。從而，原審
    駁回抗告人訴訟救助之聲請，於法並無違誤。
四、據上論結，本件抗告為無理由，爰裁定如主文。　
中　　華　　民　　國　　111 　年　　7 　　月　　28　　日
            民事第一庭    審判長法　官  張瑞蘭
                                法　官  林孟和
                                法　官  廖穗蓁
正本係照原本作成。
再為抗告應以適用法規顯有錯誤為理由。
如提起再抗告者應於裁定送達後10日內向本院提出抗告理由狀（
須按照他造人數附具繕本）並繳納抗告裁判費新臺幣1,000元，
同時委任律師或具有律師資格之關係人為代理人。因疫情而遲誤
不變期間，得向法院聲請回復原狀。
                                書記官  黃美珍
　　　　　　　　　　　　　　　　
中　　華　　民　　國　　111 　年　　7 　　月　　28　　日